【裁判字號】    98,交聲,1376
【裁判日期】    981130
【裁判案由】    違反道路交通管理處罰條例聲明異議
【裁判全文】
臺灣士林地方法院交通事件裁定        98年度交聲字第1376號
原處分機關  臺北市交通事件裁決所
異  議  人
即受處分人  乙○○
上列異議人即受處分人因違反道路交通管理處罰條例案件，對於
臺北市交通事件裁決所於民國98年10月27日所為之處分（原處分
案號：北市裁罰字第裁22-AEX939009號）聲明異議，本院裁定如
下：
    主  文
異議駁回。
    理  由
一、按汽車行駛至交岔路口，其行進、轉彎，應遵守燈光號誌或
    交通指揮人員之指揮；汽車駕駛人，行經有燈光號誌管制之
    交岔路口闖紅燈者，處新臺幣1,800 元以上5,400 元以下罰
    鍰，並記違規點數3 點，道路交通安全規則第102 條第1 項
    第1 款、道路交通管理處罰條例第53條第1 項、第63條第1
    項第3 款分別定有明文。
二、原處分意旨略以：異議人即受處分人乙○○於民國98年9 月
    13日上午5 時30分許，騎乘其所有車牌號碼911-CWA 號重型
    機車（下稱系爭機車），沿臺北市○○區○○路1 段直行往
    至誠路2 段方向行駛，行經至誠路1 段與雨農路有燈光號誌
    管制之交叉路口闖紅燈，經警攔停舉發「駕車行經有燈光號
    誌管制之交岔路口闖紅燈」之違規，爰依道路交通管理處罰
    條例第53條第1 項、第63條第1 項第3 款規定（原處分裁決
    書漏列第3 款），裁處罰鍰新臺幣（下同）1,800 元，並記
    違規點數3 點。
三、異議意旨略以：伊騎乘系爭機車行駛至上開交岔路口時，特
    別注意至誠路1 段號誌為綠燈，伊才通過路口，當時舉發員
    警在雨農路之雨農橋上等紅燈，足見伊係於至誠路1 段綠燈
    時通過無誤，員警開單舉發伊違規闖紅燈，顯有疏誤，請撤
    銷原處分云云。
四、經查，證人即舉發本件違規之員警甲○○證稱：伊於上開時
    間與另2 名員警共3 人，各騎1 部警用機車執行巡邏勤務，
    伊最先抵達雨農路口，在路口號誌燈停止線前稍微停下，等
    待另2 名員警，當時雨農路口號誌是綠燈，至誠路1 段路口
    號誌是紅燈，紅燈亮起約3 秒之後，受處分人及其友人各騎
    1 部機車衝過至誠路1 段路口之紅燈，伊即開警示燈、警報
    器騎警用機車追趕，在至誠路2 段9 號前攔下受處分人，伊
    掣單舉發受處分人行照過期、闖紅燈之違規，受處分人簽收
    行照過期之舉發違反道路交通管理事件通知單（下稱舉發通
    知單），但拒簽闖紅燈之舉發通知單只有收受交付等語（本
    院卷第26、27頁），並提出臺北市政府警察局士林分局芝山
    岩派出所98年9 月12日勤務分配表、本件違規時間警方工作
    記錄簿、現場圖各1 紙、現場照片6 幀為據（本院卷第31至
    36頁）。按道路交通管理處罰條例科處行政罰事件，依據公
    法爭議之舉證責任分配法則，固應先由行政機關就其業已履
    踐相關正當法律程序，以及人民應受處罰之客觀違反法令行
    為，負證明之責，受處分人就行政機關已為相當證明之前開
    事項，若主張欠缺主觀歸責條件或為其他抗辯，亦須就其所
    辯提出反證。惟行政機關對於前開應為舉證事項，並非不得
    以執行查察取締勤務人員，依據調查人證之程序，使就親歷
    事實提供不可替代之證明方法，受處分人就該證人所述見聞
    經過之真實性倘有質疑，除依法定交互詢問程序加以檢驗外
    ，亦不得僅因證人之個人身分、地位或與當事人之關係而謂
    其不得作證，或憑己意指為必須代以其他特定之證據方法，
    此在證人業已具結願依偽證罰則擔保證言可信之場合，尤屬
    當然，證人甲○○既具結證述如上，其基於維護交通秩序、
    公眾安全職責所為之舉發，自應受合法、正確之推定，且違
    規時間為凌晨5 時30分許，上開路口車輛稀少，僅受處分人
    及其友人各騎1 部機車行經該處，員警甲○○機車停下，並
    非行進中，當時天候良好，視線清楚，經證人甲○○證述明
    確（本院卷第28頁），依員警事後於98年11月20日在凌晨5
    時30分許至違規地點拍攝之照片所示（本院卷第34至36頁）
    ，違規地點設有路燈，紅綠燈號誌甚為清楚，員警應不可能
    錯看號誌而誤認受處分人闖紅燈，受處分人亦自承並無證據
    可資證明員警甲○○上開證述不實（本院卷第29頁），堪認
    證人甲○○所述屬實，應可採信。又本件違規時間至誠路1
    段、雨農路口之號誌係採週期75秒之東往西遲閉3 時相運作
    ，第1 時相為至誠路1 段東西向對開35秒，第2 時相為至誠
    路1 段東往西遲閉20秒，第3 時相為雨農路南往北20秒，各
    時相秒數皆含黃燈3 秒及全紅2 秒，有臺北市交通管制工程
    處98年11月25日北市交工控字第09834155300 號函1 紙在卷
    可參（本院卷第23頁），而員警在雨農路口號誌燈前停車時
    ，雨農路為綠燈，經證人甲○○證述在卷，可徵當時該路口
    燈光號誌係運作第3 時相（雨農路南往北綠燈20秒，含黃燈
    3 秒、全紅2 秒），受處分人復供稱其通過至誠路1 段路口
    時號誌並非黃燈轉為紅燈之際（本院卷第28頁），適足證明
    受處分人通過至誠路1 段路口時，該路口號誌第3 時相之「
    全紅2 秒」已結束，為第3 時相之「雨農路南往北綠燈」，
    益證受處分人通過至誠路1 段路口時，至誠路口確為紅燈，
    其辯稱確定為綠燈始通過，並未闖紅燈云云，顯無足採。
五、綜上述，本件違規事實事證明確，堪以認定。原處分機關為
    前揭裁罰，核無違誤。本件異議為無理由，應予駁回。
據上論斷，應依道路交通案件處理辦法第19條，裁定如主文。
中    華    民    國    98    年    11    月    30    日
                    交通法庭法  官  陳美彤
以上正本證明與原本無異。
如不服本裁定應於送達後5日內向本院提出抗告狀。
                            書記官  吳旻玲
中    華    民    國    98    年    11    月    30    日


司法院資訊處製作；財團法人民間司法改革基金會備份。
